【裁判字號】    98,交抗,2134
【裁判日期】    980908
【裁判案由】    違反道路交通管理處罰條例
【裁判全文】
臺灣高等法院交通事件裁定            98年度交抗字第2134號
抗告人  即
原處分機關  交通部公路總局新竹區監理所新竹市監理站
受 處分 人  甲○○
上列抗告人因受處分人違反道路交通管理處罰條例案件，不服臺
灣新竹地方法院交通法庭，中華民國98年8月4日所為裁定（98年
度交聲字第452號），提起抗告，本院裁定如下：
    主  文
抗告駁回。
    理  由
一、原裁定詳如附件所載。
二、本件抗告意旨略以：受處分人僅考領普通小型車駕駛執照，
    則受處分人違規當時以該執照駕駛重型機車，應屬道路交通
    管理處罰條例第22條第1項第4款「領有小型車駕駛執照，駕
    駛重型機器腳踏車」，與同條例第21條第1項第1款「未領有
    駕駛執照駕駛機器腳踏車」態樣不同。故受處分人酒後違規
    駕駛重型機車，顯係違反同條例第35條第1項第1款之規定，
    則本站據以裁處受處分人罰鍰新台幣15,000元，吊扣其所憑
    駕駛之普通小型車駕駛執照12月，並依同條例第24條第1 項
    第2 款施以道安講習，應為適法，爰請撤銷原裁定云云。
三、經查：
  (一)按關於吊扣、吊銷駕駛執照處分執行方式，應依據道路交通
    管理處罰條例第68條規定辦理。又上揭條文，前於94年12月
    14日修正，95年2 月27日經行政院以院臺交字第0950082898
    號令發布，定自95年3月1日施行。依94年12月14日修正前之
    道路交通管理處罰條例第68條為：「汽車駕駛人因違反本條
    例及道路交通安全規則之規定，受吊扣或吊銷駕駛執照處分
    時，吊扣或吊銷其持有各級車類之駕駛執照」；修正後為：
    「汽車駕駛人，因違反本條例及道路交通安全規則之規定，
    受吊銷駕駛執照處分時，吊銷其持有各級車類之駕駛執照」
    ，比較修正前、後之規定，修正後已刪除「吊扣或」文字，
    因此，修正後即現行道路交通管理處罰條例第68條，並無規
    定吊扣駕駛執照處分效力與執行方式，僅規範「吊銷駕駛執
    照」處分之效力與執行。本件受處分人酒後駕車違規行為，
    係在道路交通管理處罰條例第68條修正發布施行後之98年 7
    月20日，該條文明定受「吊銷駕駛執照處分」時，始得就受
    處分人持有各級車類之駕駛執照裁處吊銷並執行，則受處分
    人於依法應受「吊扣駕駛執照處分」之情形，即不得對其持
    有各級車類之駕駛執照裁決吊扣並予執行。
  (二)另參諸道路交通管理處罰條例第68條之修正過程與修正條文
    ，立法委員係認為原條文「汽車駕駛人，因違反本條例及道
    路交通安全規則之規定，受吊扣或吊銷駕駛執照處分時，受
    吊扣或吊銷其持有各級車類之駕駛執照」，將違法或違規駕
    駛人所持有各級車類之駕駛執照一併吊銷或吊扣，失之過酷
    ，對於人民工作與生活影響過鉅，有違比例原則，經與交通
    部協商後，乃將其中「受吊扣處分者，吊扣其持有各級車類
    之駕駛執照」部分之規定刪除。是駕駛人違反道路交通管理
    處罰條例第35條第1項第1款規定而受吊扣駕駛執照處分時，
    依修正後同法第68條規定暨其修法意旨，應僅得吊扣違規或
    違法當時駕駛車類之駕駛執照。而酒醉駕車行為係製造法所
    不容許之風險，以風險製造之立場觀察，並不因駕駛車輛種
    類不同而有所差別，但從風險實現觀點而言，酒醉駕駛車類
    之不同，其對於交通安全衍生之實害結果也有所差異，如駕
    駛人駕駛低一級之車類違反道路交通管理處罰條例規定時，
    不論其所造成之實害結果，而一律吊扣駕駛人所持有之各類
    駕駛執照，亦有違相同事件相同處理，不同事件不同處理之
    平等原則（本院暨所屬法院97年法律座談會刑事類提案第40
    號討論暨審查意見參照）。準此，前揭條文明定吊銷駕照處
    分效力與執行方式，並未規定吊扣駕照之執行，則交通監理
    機關對於受處分人因有違反道路交通管理處罰條例之情形，
    應受吊扣駕駛執照處分時，僅吊扣受處分人違規或違法當時
    所駕駛車類之駕駛執照即為已足，不得再對受處分人吊扣其
    持有其他各類車輛之駕駛執照。
  (三)綜上，本件受處分人有酒醉駕駛普通重機車之行為，其違規
    事證已臻明確。惟受處分人僅持有汽車駕駛執照，未領有普
    通重型機車駕駛執照，有受處分人駕照基本資料在卷可稽。
    是以，受處分人並無普通重型機車駕駛執照可供吊扣，依前
    揭規定與修法意旨，自不得再對受處分人裁罰執行吊扣其持
    有之汽車駕駛執照。然原處分機關因受處分人無普通重型機
    車駕照可供吊扣，逕予吊扣其持有之汽車駕駛執照，無異剝
    奪受處分人駕駛汽車（即小客車）之權利，自足以影響抗告
    人之生活。甚且，本件原處分係於98年7 月21日作成，依據
    現行道路交通管理處罰條例第68條規定，既已刪除得「吊扣
    持有各級車類之駕駛執照」之效力與執行方式，則首開原處
    分機關裁罰並執行吊扣受處分人之汽車駕駛執照12個月，核
    與修正後即現行道路交通管理處罰條例第68條規定有所牴觸
    ，實已欠缺相關法令依據，有不依法令裁處執行吊扣駕駛執
    照處分之違誤，而此一違誤，對於受處分人經准予駕駛小客
    車行駛道路之權利具有重大不利益，自係屬重大明顯之瑕疵
    ，原審據此將原處分有關吊扣受處分人持有之汽車駕駛執照
    12個月部分，予以撤銷，經核並無違誤。抗告人仍執前詞指
    摘原裁定不當，為無理由，應予駁回。
四、據上論結，應依道路交通案件處理辦法第26條，刑事訴訟法
    第412 條，裁定如主文。
中    華    民    國    98    年    9     月    8     日
                  刑事第十庭審判長法  官  楊炳禎
                                  法  官  李春地
                                  法  官  陳春秋
以上正本證明與原本無異。
不得再抗告。
                                  書記官  李家敏
中    華    民    國    98    年    9     月    9     日


司法院資訊處製作；財團法人民間司法改革基金會備份。
